臺灣桃園地方法院交通事件裁定　　　　99年度交聲字第1313號
原處分機關　交通部公路總局新竹區監理所中壢監理站
異　議　人
即受處分人　王有清
上列異議人即受處分人因違反道路交通管理處罰條例案件，對於
交通部公路總局新竹區監理所中壢監理站於民國99年8月31日以
壢監裁字第裁53-Z00000000號違反道路交通管理事件裁決書所為
之裁決處分（原舉發案號：內政部警政署國道公路警察局公警局
交字第Z00000000 號）不服，聲明異議，本院裁定如下：
    主  文
原處分撤銷。
王有清不罰。
    理  由
一、原處分意旨略以：異議人即受處分人（下稱異議人）王有清
    於民國99年6月30日下午5時38分許，駕駛車牌號碼V2-5739
    號之自小客車，行經國道一號北上61.8公里處，因使用路
    肩，經內政部警政署國道公路警察局第一警察隊員警戴國志
    ，認異議人有「違規行駛路肩」之違規事，遂以內政部警政
    署國道公路警察局公警局交字第Z00000000號舉發違反道路
    交通管理事件通知單（下稱舉發單）舉發。嗣原處分機關即
    交通部公路總局新竹區監理所中壢監理站認異議人上開違
    規事實明確，乃於99年8月31日以壢監裁罰字第裁53-Z0000
    0000號違反道路交通管理事件裁決書（下稱裁決書），依道
    路交通管理處罰條例第33條第1 項第9 款、第63條第1 項，
    違反道路交通管理事件統一裁罰基準表之規定，裁處罰鍰新
    臺幣（下同）4,000 元，並記違規點數1 點。
二、異議意旨略以：伊於前揭違規時、地，駕駛自小客車北上新
    屋交流道，雖當時車流量大，但伊上交流道後至路肩縮減處
    前，即已進入車道，並無違規行駛路肩之情事，舉發員警未
    能出示異議人違規之相關證明，遽指異議人有行駛路肩之違
    規，於法顯有未合，為此聲明異議，請求撤銷原裁定，更為
    適當之裁定云云。
三、按交通法庭認為聲明異議有理由者或聲明異議雖無理由而原
    處分不當或違法者，應以裁定將原處分經聲明異議部分撤銷
    ，並自為裁定，道路交通事件處理辦法第19條前段定有明文
    。次按犯罪事實應依證據認定之，無證據不得推定其事實。
    又不能證明被告犯罪或其行為不罰者，應諭知無罪之判決。
    法院受理有關交通事件，準用刑事訴訟法之規定；其處理辦
    法，由司法院會同行政院定之。道路交通管理處罰條例第89
    條、刑事訴訟法第154 條第2 項、第301 條第1 項亦分別定
    有明文。是於法院受理交通異議案件，準用上揭刑事訴訟法
    規定之結果，如依現存證據無法為不利於異議人之認定，亦
    即依現存證據無法認定異議人有為違規之事實存在時，即應
    依「倘有懷疑，則從被告之利益作解釋」，為不罰之裁定。
四、異議人固坦承伊於違規時間、地點，確有駕駛前揭自小客車
    由北上新屋交流道駛入國道一號高速公路之情事，惟堅詞否
    認伊有何違規情節，並以前揭情詞置辯。經查：
  (一)證人即本件舉發員警戴國志於本院調查程序中證稱：當天下
    午五點多，下班車潮很大，時速大約10到20公里，伊開巡邏
    車跟著車流開在外側車道，從右側後視鏡就看到異議人的車
    ，異議人車輛沒有要切到車流中的意思；在舉發異議人之前
    ，伊車輛是處於行進中之狀態等語（見本院卷第18頁背面、
    第19頁背面），顯見本件舉發員警非定點舉發，而是係在駕
    車過程中，觀察右側後視鏡，才發現異議人有前揭違規情事
    ，然查汽車駕駛人於車輛行進中，依理當需注意車前狀況，
    殊無僅將視線定點專注觀察右側後視鏡之可能，員警僅透過
    右側後視鏡之所見，即遽行判斷異議人有前揭違規情事，有
    無誤判之可能，非無疑義。
  (二)再者，證人戴國志證稱：伊車道看不到加速車道的截止線，
    伊是用樹木做參考位置判斷，那裡的樹木是一整排等語（見
    本院卷第20頁），舉發員警於駕車過程中，既無法目睹加速
    車道的截止線，而僅透過路旁樹木的相對位置來判斷異議人
    有無違規，供其判斷之樹木理當具體明確可辨。然本院訊問
    如何特定是那棵樹木，證人僅答稱：只要過了那排樹木就可
    以知道等語（見本院第20頁），經本院依職權勘驗員警戴國
    志事後至國道一號北上新屋交流道拍攝之錄影光碟，勘驗結
    果為：車輛沿新屋交流道北上進入國道一號之道路，其車道
    左側最初有槽化線，車道右側有隔音牆及茂密之樹木一排。
    隨著車道向前延伸，開始進入加速車道，車道左側變為白色
    虛線，右側仍為隔音牆及一整排連續不間斷之茂密樹木，接
    近加速車道與路肩交界處前，原本連續不間斷之整排樹木，
    開始轉為非密接排列（隔音牆開始出現無樹木包圍之空隙）
    ，至加速車道截止線尾端完全進入路肩處，右側有一棵樹葉
    均已凋零之樹木，該凋零樹木繼續前行至「路肩縮減」標示
    之短暫距離，無樹木僅有隔音牆，再經過「路肩縮減」標示
    後，隔音牆旁又繼續開始出現一整排茂密之樹木等情，有本
    院勘驗筆錄1 份在卷可稽（見本院卷第27頁）。員警既以樹
    木作為加速車道截止線的判斷基準，對於供判斷的樹木特徵
    理應能具體陳述，然證人於本院調查程序中，僅證稱：過了
    一整排樹木就可以知道等語，其所謂「過了一整排樹木」，
    究係指一整排連續不間斷的茂密樹木轉為稀疏之前（尚未達
    到加速車道的截止線與路肩交界處）？抑或是該凋零的樹木
    ？其供判斷的基準，顯難具體特定，況該路旁陸陸續續均有
    樹木出現，員警戴國志僅由駕駛巡邏車之右側後視鏡，輔以
    無法具體特徵的樹木所在位置，即舉發異議人有前揭違規情
    事，其舉發過程是否正確無誤，顯有可疑。
  (三)再者，員警戴國志駕車行駛高速高路時，雖有其他警員同車
    ，然同車員警的角度看不到右側的後視鏡，所以沒有看到異
    議人違規的事實等事實，業據證人戴國志於本院訊問時證述
    明確（見本院卷第19頁背面），證人戴國志所見，既有前揭
    誤判違規之風險，而與其同車之員警，亦未目睹異議人有何
    前揭違規情事，本件實難僅憑前揭證人戴國志之證述，即遽
    行認定異議人有行駛高速公路違規使用路肩之行為。
五、經前述調查證據之結果，本院尚難獲致異議人有前揭違規事
    實之確信，而存有合理懷疑。從而，原處分機關僅憑員警於
    舉發通所填載之違規內容，遽依道路交通管理處罰條例第33
    條第1 項第9 款、第63條第1 項，違反道路交通管理事件統
    一裁罰基準表之規定，裁處罰鍰4,000 元，並記違規點數1
    點，尚嫌速斷，是異議人之異議有理由，原處分應予撤銷，
    並諭知異議人不罰。
六、據上論斷，應依道路交通事件處理辦法第19條前段，裁定如
    主文。
中    華    民    國    100   年    4    月    15     日
                    交通法庭  法  官  廖珮伶
以上正本證明與原本無異。
如不服本裁定，應於裁定送達後5 日內向本院提出抗告狀。
                              書記官  張良煜
中    華    民    國   100    年    4     月    21    日